臺灣高雄地方法院刑事判決　　　　　　　　94年度訴字第427號
公　訴　人　臺灣高雄地方法院檢察署檢察官
被　　　告　丙○○
指定辯護人　本院公設辯護人　周書帆
上列被告因公共危險案件，經檢察官提起公訴（93年度偵字第
20639 號），本院判決如下：
    主  文
丙○○放火燒燬現供人使用之住宅，未遂，累犯，處有期徒刑肆
年。
    事  實
一、丙○○曾因竊盜案件，經本院於民國88年10月22日以88年度
    易字第4214號刑事判決判處有期徒刑7 月，嗣告確定，又因
    強盜案件，經臺灣高等法院高雄分院於89年8 月29日以89年
    度上訴字第921 號刑事判決判處有期徒刑2 年確定，嗣上開
    2 罪，經臺灣高等法院高雄分院定其應執行之刑2 年5 月，
    於91年2 月7 日因縮短刑期假釋出監，於91年8 月25日因縮
    短刑期期滿未經撤銷假釋，其未執行之刑，以已執行論。
二、丙○○與丁○○原係男女朋友，嗣雙方感情不睦而分手，其
    於93年7 月1 日8 時3 分許，前往高雄縣林園鄉○○村○○
    路250 號找尋丁○○無著，即騎乘車牌號碼OFQ －243 號重
    型機車至同路8 號現供甲○○使用之住宅（以下簡稱甲○○
    住宅），因見丁○○所有車牌號碼CM5 －596 號重型機車停
    放於上開甲○○住宅騎樓（即走廊），心生不滿，明知丁○○所有之上開機車緊靠上開甲○○住宅停放，前輪距離前開
    甲○○住宅紗門約15公分，放火點燃丁○○所有之上開機車
    ，除燒燬丁○○所有之前揭機車外，並將延燒至上開甲○○
    住宅，竟容任該結果之可能發生，基於放火燒燬住宅以外他
    人所有物之確定故意，及放火燒燬現供人使用住宅之不確定
    故意，以其於路上拾取之水管及瓶罐，將其所騎乘上開機車
    內之汽車抽出，潑灑於上開丁○○機車坐墊，再以其所有之
    打火機點燃，著手放火之行為，即離開現場，然前揭丁○○
    機車隨即起火燃燒，並延燒至前揭甲○○住宅，致前開丁○○機車腳踏墊碳化燒焦、坐墊表皮燒失、車後塑膠殼受熱熔
    化而燒燬，上開甲○○住宅紗門之紗網損壞、窗戶玻璃破裂
    、該住宅內之飲水機燒燬、該住宅騎樓嚴重燻黑、混凝土柱
    磁磚嚴重剝落、該住宅外牆設置之電錶、電燈燒燬。幸因丁○○及時發現火勢，逃出前揭甲○○住宅，再於該住宅外面
    叫喚仍於該住宅內之甲○○，甲○○因火勢已大，乃由該住
    宅後門逃出，嗣於甲○○及鄰居合力協助下，終在上開住宅
    被燒燬喪失效用前，將火勢撲滅。
三、案經高雄縣政府警察局林園分局報告及丁○○、甲○○訴請
    臺灣高雄地方法院檢察署檢察官偵查起訴。
    理  由
壹、程序方面：
  一、按被告以外之人於審判外之言詞或書面陳述，除法律有規
      定者外，不得作為證據；再被告以外之人於審判外向法官
      所為之陳述，得為證據；又被告以外之人於偵查中向檢察
      官所為之陳述，除顯有不可信之情況外，得為證據；另被
      告以外之人於檢察事務官、司法警察官或司法警察調查中
      所為之陳述，與審判中不符時，其先前之陳述具有較可信
      之特別情況，且為證明犯罪事實存否所必要者，得為證據
      ；又被告以外之人於審判外之陳述，雖不符刑事訴訟法第
      159 條之1 至第159 條之4 之規定，而經當事人於審判程
      序同意作為證據，法院審酌該言詞陳述或書面陳述作成時
      之情況，認為適當者，亦得為證據，刑事訴訟法第159 條
      第1 項、第159 條之1第1項、第2 項、第159 條之2 、第
      159 條之5 第1 項分別定有明文。查：
      (一)證人丁○○於司法警察調查（下稱警詢）、於檢察事務
        官調查中及證人甲○○於警詢中所為之陳述，雖為被告
        以外之人於審判外之陳述，屬於傳聞證據，惟因其等於
        警詢或檢察事務官調查中所為之陳述，核與其等於審判
        中之陳述並無二致，且檢察官及被告於審判程序均同意
        上開證人於警詢或檢察事務官調查中所為之陳述，作為
        證據，本院審酌上開言詞陳述作成時之證據取得過程並
        無瑕疵，且與待證事實具有關連性等情況，認為適當，
        認證人丁○○於警詢及檢察事務官調查中、證人甲○○
        於警詢中所為之陳述，符合刑事訴訟法第159 條之5 第
        1 項之規定，得為證據，而有證據能力。
      (二)火災原因報告書摘要、火災現場勘查紀錄及原因影本各
        1 份，雖均為被告以外之人於審判外之陳述，屬於傳聞
        證據，且非被告以外之人於審判外向法官、於偵查中向
        檢察官或於檢察事務官、司法警察官或司法警察調查中
        所為之陳述，復係針對個案而制作，亦非刑事訴訟法第
        159 條之4 所示文書，惟因檢察官、被告於審判程序中
        均同意上開書面陳述，作為證據，本院審酌上開書面陳
        述之形式及取得之過程並無瑕疵、與待證事實具有關連
        性等情況，認為適當，應認依刑事訴訟法第159 條之5
        第1 項之規定，得為證據，而有證據能力。
  二、再按，傳聞法則乃對於被告以外之人於審判外之言詞或書
      面陳述，亦即針對被告以外之人於審判外以言詞或書面所
      為之供述證據所為之規範。卷附攝有被告於上揭時日騎乘
      機車，行經北汕路之照片4 幀、現場照片6 ，乃以科學、
      機械之方式，對於當時拍攝狀況所為忠實且正確之記錄，
      性質上並非供述證據，自無刑事訴訟法第159 條第1 項規
      定之適用，附此敘明。
貳、實體方面：
  一、訊據被告丙○○對於上揭時地以前開方式點火，燒燬丁○○所有之上開機車等情供認不諱，惟矢口否認有何放火燒
      燬住宅之犯行，辯稱：伊並無燒燬住宅之故意云云，其指
      定辯護人並為其辯稱：丁○○發現火勢後，尚可跑出甲○○住宅，可知上開丁○○所有機車停放之位置，與甲○○
      住宅，尚有一段距離，再觀之以甲○○引燃火勢之前揭丁○○機車為中心，目光所及範圍，並未堆置雜物等助燃物
      ，鄰近紗門之窗戶亦無窗簾、磁磚，且僅延燒燻黑該建築
      物之外層，可見火勢不大，本件依被告之認識，應僅欲縱
      火燒燬丁○○前揭機車，並無燒燬甲○○住宅之預見及故
      意。至火勢雖將甲○○上開住宅燻黑，並導致磁磚剝落，
      然此應係火流延燒之結果，僅能據以認定致生公共危險之
      實害結果，尚難認被告有放火燒燬住宅之故意云云。經查
      ：
      (一)被告確於上揭時地，以上開方式，點火引燃丁○○所有
        之上開機車，並延燒至甲○○前揭住宅之事實，業據被
        告於警詢、偵查中、本院準備程序及審判中供認不諱【
        參見高雄縣政府警察局林園分局刑事偵查卷宗（下稱警
        卷）第4 頁至第5 頁、臺灣高雄地方法院檢察署93年度
        偵字第2063 89 號案卷（下稱偵查卷）第12頁至第13頁
        、本院94年4 月4 日準備程序筆錄、本院94年8 月3 日
        審判筆錄】，核與證人即被害人丁○○於警詢、於檢察
        事務官調查時及本院審判中指證之情節相符（參見警卷
        第1 頁至第2 頁、偵查卷第6 頁至第8 頁、本院94年5
        月4 日訊問筆錄），並有攝有被告於上揭時日騎乘機車
        ，行經北汕路之照片4 幀（參見警卷第15頁至第16頁、
        第21頁）。且本件火災經高雄縣政府消防局火災調查課
        調查結果，研判起火車輛為車牌號碼CM5 －596 號重型
        機車，起火處為該機車腳踏墊附近，再經檢視起火車輛
        附近地面發現兩條可燃性液體燃燒的痕跡，應為大量潑
        灑所造成之結果，並非機車漏油所造成，且經採證現場
        水泥塊鑑定結果，證實含有汽油類促燃劑，經詳查起火
        車輛電氣部分，均未發現短路熔痕，且火災發生時，機
        車為靜止狀態，研判電氣因素或機車引擎火花造成火災
        之可能性不高，研判應以人為因素引燃汽油造成火災之
        可能性較高，並有火災勘查報告書摘要、火災現場勘查
        紀錄及原因影本各1 份在卷可按（參見警卷第7 頁至第
        11 頁）， 足認被告上開自白，核與事實相符。
      (二)又被告於上揭時地，以前開方式，點燃前揭丁○○機車
        ，使前開丁○○機車腳踏墊碳化燒焦、坐墊表皮燒車失
        、車後塑膠殼受熱熔化而燒燬，並延燒至前揭甲○○住
        宅，致上開甲○○住宅紗門之紗網損壞、窗戶玻璃破裂
        、該住宅內之飲水機燒燬、該住宅騎樓嚴重燻黑、混凝
        土柱磁磚嚴重剝落、該住宅外牆設置之電錶、電燈燒燬
        等情，業據證人丁○○、甲○○於本院訊問時結證在卷
        （參見本院94年5 月4 日訊問筆錄），復有上開火災調
        查報告書摘要、火災現場勘查紀錄及原因影本各1 份附
        卷可佐（參見警卷第8 頁至第11頁）。足見被告以上開
        方式引燃火勢之後，業已致使吳幸菊所為之上開機車喪
        失其效用，並延燒緊鄰之上開甲○○住宅，惟僅使前揭
        甲○○住宅及住宅內之前揭物品燒燬，尚未使前揭甲○○住宅喪失其效用。
      (三)被告於上揭時地以上開方式引燃火勢之際，前開甲○○
        住宅內，尚有丁○○及甲○○在內使用，業據證人丁○○於警詢及檢察事務官調查中、證人甲○○於警詢中及
        本院訊問時證述屬實（參見警卷第1 頁、第2 頁、偵查
        卷第7 頁、第25頁、本院94年5 月4 日訊問筆錄），可
        知前揭甲○○住宅，應屬現供人使用之住宅無疑。而被
        告於前揭時地以前開方式引燃火勢之際，確知上開住宅
        內有人使用等情，亦據被告於偵查中檢察官訊問時供認
        屬實（參見偵查卷第13頁）。又丁○○所有之上揭機車
        ，緊靠上開甲○○住宅而停放於該住宅之騎樓內，該機
        車前輪距離前揭甲○○住宅紗門約15公分，業據證人丁○○於本院訊問時結證屬實（參見本院94年5 月4 日訊
        問筆錄），並有現場照片6 幀在卷可佐（參見警卷第17
        頁至第19頁），又機車之坐墊為可燃物，且機車油箱內
        置有汽油，極易燃燒，且處於密閉容器內，若以火點燃
        緊靠前揭甲○○住宅而停放之丁○○所有前揭機車之坐
        墊，極易引燃該坐墊，且隨著溫度增加，並將使機車油
        箱爆裂，引發大火，倘未及時撲滅，足以燒燬前開甲○○之住宅，為一般人所知，被告為思慮健全之成年人，
        當亦深知此情，然其既預見上情，猶容任該結果之可能
        發生而悍然為之，其具有放火燒燬住宅之不確定故意，
        至為灼然。被告辯稱並無燒燬住宅之故意云云，自無足
        取。
      (四)至被告之指定辯護人雖為其辯稱：丁○○發現火勢後，
        尚可跑出上開甲○○住宅，可知上開丁○○機車停放之
        位置，與前揭甲○○住宅，尚有一段距離，再觀之以甲○○引燃火勢之前揭丁○○機車為中心，目光所及範圍
        ，並未堆置雜物等助燃物，鄰近紗門之窗戶亦無窗簾、
        磁磚，且僅延燒燻黑該建築物之外層，可見火勢不大，
        本件依被告之認識，應僅欲縱火燒燬丁○○前揭機車，
        並無燒燬甲○○住宅之預見及故意。至火勢雖將甲○○
        上開住宅燻黑，並導致磁磚剝落，然此應係火流延燒之
        結果，僅能據以認定致生公共危險之實害結果，尚難認
        被告有放火燒燬住宅之故意云云。惟查，丁○○所有之
        上揭機車於上開時地，乃緊靠上開甲○○住宅而停放於
        該住宅之騎樓內，該機車前輪距離前揭甲○○住宅紗門
        約15公分，已如前述，參以丁○○發現火勢，逃出前揭
        開甲○○住宅後，即於該住宅外面叫喚仍於該住宅內之
        甲○○，然於甲○○欲逃出該住宅時，業因火勢已大，
        僅能由該住宅後門逃出，分別業經證人丁○○、甲○○
        於本院訊問時結證在卷（參見本院94年5 月4 日訊問筆
        錄），益證丁○○上開機車停放之位置距離上開甲○○
        住宅甚近，被告之指定辯護人為其辯稱：丁○○發現火
        勢後，尚可跑出上開甲○○住宅，可知上開丁○○機車
        停放之位置，與前揭甲○○住宅，尚有一段距離云云，
        應與事實不符。又上開丁○○機車之坐墊原屬可燃物，
        且機車油箱內之汽油，極易燃燒，且處於密閉容器內，
        隨著溫度升高，亦將爆裂，引發大發，前揭丁○○機車
        為中心，目光所及範圍，縱未堆置雜物等助燃物，鄰近
        紗門之窗戶亦無窗簾、磁磚，尚不足據為有利被告之認
        定。另本件火災雖未肇致上開甲○○住宅喪失其效用之
        結果，然此乃因甲○○及其鄰居及時撲滅火勢之結果，
        亦不足為有利被告犯罪事實之認定。
      (五)綜上所陳，被告及其指定辯護人上開辯解，均無足取。
        本件事證明確，被告犯行洵堪認定。
   二、按刑法第173 條第1 項放火燒燬現有人使用之住宅罪，
       其直接被害法益，為一般社會之公共安全，雖同時侵害
       私人之財產法益，但仍以保護社會公安法益為重，況放
       火行為原含有毀損性質，而放火燒燬現供人使用之住宅
       罪，自係指供人居住房屋之整體而言，應包括墻垣及該
       住宅內所有設備、傢俱、日常生活上之一切用品。故一
       個放火行為，若同時燒燬住宅與該住宅內所有其他物品
       ，無論該其他物品為他人或自己所有，與同時燒燬數犯
       罪客體者之情形不同，均不另成立刑法第175 條第1 項
       或第2 項放火燒燬住宅以外他人或自己所有物罪（最高
       法院79年臺上字第1471號判例參照）。次按，刑法第
       173 條第1 項之放火行為，係指已實施點燃引火之媒介
       物，足以導致目的物之燃燒而言，如已實施放火行為，
       而未使房屋達到喪失效用之程度者，即屬放火未遂。本
       件被告以一放火行為致使吳幸菊所為之上開機車喪失其
       效用，並延燒緊鄰之甲○○上開住宅，惟因吳幸菊及時
       發現，僅致使上開甲○○住宅受有前揭損壞、住宅內之
       前揭物品燒燬，尚未使前揭甲○○住宅喪失其效用，核
       其所為，係犯刑法第175 條第1 項之放火燒燬住宅以外
       之他人所有物及同法第173 條第3 項、第1 項之放火燒
       燬現供人使用之住宅未遂罪。次按，刑事訴訟法第95條
       第1項 第1 款有關被告所犯罪名之告知，係著眼於被告
       防禦權保障，旨在使被告能充分行使防禦權，事實審法
       院於審判過程中已就被告所犯罪名、應變更罪名之構成
       要件為實質之調查，被告已知所防禦，縱未告知所犯罪
       名或應變更罪名，對被告防禦權之行使並無妨礙（最高
       法院91年度臺上字第2034號判決、93年度臺上字第1204
       號判決、93年度臺上字第3250號判決意旨參照）。從而
       ，對被告防禦權是否影響，當係變更法條告知制度所最
       應審究之點。經查，本院審判時雖未告知被告另犯刑法
       第175 條第1 項之放火燒燬住宅以外之他人所有物罪，
       惟於被告於本院準備程序及審判中業已針對其所犯刑法
       第175 條第1 項之放火燒燬住宅以外之他人所有物之犯
       罪事實有所主張或陳述，其指定任辯護人於本院準備程
       序期日及審判期日均已針對被告應僅該當刑法第175 條
       第1 項之放火燒燬住宅以外之他人所有物罪，進行辯護
       （參見本院94年4 月8 日準備程序筆錄、94年8 月3 日
       審判筆錄及卷附辯護意旨書），是本院雖未告知被告此
       部分之罪名，然因本院已就被告所犯刑法第175 條第1
       項規定之構成要件為實質之調查，被告之選任辯護人並
       有所主張或辯解，對於被告防禦權之行使，應無妨礙，
       併此敘明。被告一放火行為，同時觸犯上開2 罪名，係
       想像競合關係，應從一重之放火燒燬現供人使用之住宅
       未遂罪處斷。又被告因竊盜案件，經本院於88年10月22
       日以88 年 度易字第4214號刑事判決判處有期徒刑7 月
       ，嗣告確定，又因強盜案件，經臺灣高等法院高雄分院
       於89年8 月29日以89年度上訴字第921 號刑事判決判處
       有期徒刑2 年確定，嗣上開2 罪，經臺灣高等法院高雄
       分院定其應執行之刑2 年5 月，於91年2 月7 日因縮短
       刑期假釋出監，於91年8 月25日因縮短刑期期滿未經撤
       銷假釋，其未執行之刑，以已執行論，有臺灣高等法院
       被告前案紀錄表在卷可憑，其於5 年之內再犯上開有期
       徒刑以上之罪，為累犯，除放火燒燬現供人使用之住宅
       未遂罪之法定刑無期徒刑不得加重外，均應依刑法第47
       條規定，加重其刑。又被告著手本件放火行為之實施而
       不遂，為未遂犯，應依刑法第26條前段規定減輕其刑，
       並依法先加後減之。爰審酌被告因心生不滿，竟放火燒
       燬吳幸菊所有之上開機車，並著手燒燬甲○○前開住宅
       ，惡性重大，並審酌甲○○前揭住宅，並未燒燬，犯罪
       所生之損害尚非重大，且被告於犯罪後坦承引燃上開火
       勢，態度尚稱良好等一切情狀，量處如主文所示之刑。
       至被告持以放火之打火機、水管、瓶罐，因非違禁物，
       且未扣案，為免日後執行之困難，爰不併為沒收之宣告
       。
據上論斷，應依刑事訴訟法第299 條第1 項前段，刑法第173 條
第3 項、第1 項、第175 條第1 項、第55條、第26條前段、第47
條，判決如主文。
本案經檢察官乙○○到庭執行職務。
中　　華　　民　　國　　94　　年　　8 　　月　　17　　日
                   刑事第十二庭審判長法  官  張維君
                                     法  官  劉惠娟
                                     法  官  伍逸康
以上正本證明與原本無異。
如不服本判決，應於判決送達後10日內，向本院提出上訴狀。
（須附繕本）
中　　華　　民　　國　　94　　年　　8 　　月　　17　　日
                                     書記官  蘇  豫
附錄本案論罪科刑法條全文：
刑法第173 條
放火燒燬現供人使用之住宅或現有人所在之建築物、礦坑、火車
、電車或其他供水、陸、空公眾運輸之舟、車、航空機者，處無
期徒刑或7 年以上有期徒刑。
失火燒燬前項之物者，處1 年以下有期徒刑、拘役或500 元以下
罰金。
第1 項之未遂犯罰之。
預備犯第1 項之罪者，處1 年以下有期徒刑、拘役或300 元以下
罰金。
刑法第175 條
放火燒燬前2 條以外之他人所有物，致生公共危險者，處1 年以
上7年以下有期徒刑。
放火燒燬前2 條以外之自己所有物，致生公共危險者，處3 年以
下有期徒刑。
失火燒燬前2 條以外之物，致生公共危險者，處拘役或300 元以
下罰金。
